臺灣高等法院刑事判決　　　　　　　　　　　　　九十二年度上易字第三六五五號
　　上　訴　人
　　即　自訴人　黃俊誌原名甲.
　　被　　　告　乙○○
右上訴人，因被告業務過失傷害案件，不服臺灣士林地方法院九十二年度自字第九○
號，中華民國九十二年十一月十二日第一審判決，提起上訴，本院判決如左：
    主  文
原判決撤銷，發回臺灣士林地方法院。
    理  由
一、本件自訴意旨略以：自訴人甲○○於民國九十一年八月十七日向被告乙○○所經
    營之思立國際股份有限公司（下稱思力公司）購買雅歌丹薰香瓶一只及尤加利桶
    裝精油二千五百ＣＣ。被告明知尤加利桶裝精油，易燃性高，其容器應有抗熱、
    耐燃之設計並明顯標示，卻疏未注意只使用一般塑膠容器，又未附使用說明書。
    不料，自訴人於九十一年九月二十四日上午八時三十分，在台北縣淡水鎮○○路
    七四號七樓住處點燃薰香瓶，因一時不慎打翻薰香瓶，致精油外流延燒至旁邊的
    尤加利桶裝精油，因爆開而濺燒自訴人身體，使自訴人受有全身百分之二十八之
    二、三度灼傷，因認被告涉犯刑法第二百八十四條第二項之業務過失傷害罪嫌云
    云。
二、原審以：自訴人係於九十一年八月十七日向思立公司直銷人員董孝華購買尤加利
    精油二千五百ＣＣ一桶及薰香瓶一只，此業據自訴人陳述在卷，並有估價單及出
    貨單附卷可查。又依自訴人所提出之前開出貨單以觀，該出貨單已明白載明思力
    公司之名稱並董孝華之姓名，足認自訴人於購買精油之日，即已知悉思力公司之
    名稱及地址之事實。另自訴人雖陳稱其係於九十一年九月二十四日受傷後即住院
    治療並於同年十一月二十日才問董孝華公司負責人即被告姓名。然查自訴人既於
    受傷之前已經知悉被告公司名稱及地址，又有銷售人員之姓名電話等資料，甚至
    自訴人亦可自行上網查詢公司負責人資料，其欲知悉被告之姓名應無任何困難；
    另自訴人雖因此受傷住院，但自訴人所受之傷害係二、三度燒傷，面積占體表百
    分之二十八，同年九月三十日及三十一日接受植皮手術，同年十月十一日轉至燙
    傷普通病房，並於十月十六日出院，此有自訴人所提診斷證明書附卷可參。因此
    ，自訴人並無不能提出告訴或自訴之情事，然而自訴人竟遲至九十一年四月十七
    日始向原審提起本件刑事自訴，顯已逾六個月之告訴期間，依法不得為告訴，亦
    不得再行自訴，依照前開說明，爰不經言詞辯論，逕為不受理判決之諭知，固非
    無見。
三、自訴人上訴意旨略以：上訴人即自訴人黃俊誌（原名甲○○）購買時雖已知悉思
    力公司之名稱及地址，但不知其負責人（即被告）之姓名，原審以上訴人有銷售
    人員之姓名電話等資料，甚至可自行上網查詢公司負責人資料，故欲知悉被告之
    姓名應無任何困難等，此對智識高之人固可如此要求，但如係對一般人與社會通
    念，應屬不合理之推理方式，罔顧上訴人確於民國九十一年十一月二十日才由董
    孝華處得知負責人即被告姓名之事實，原判決諭知不受理，顯有不當，爰依法提
    起上訴等語。
四、經查：
（一）按告訴乃論之罪，其告訴應自得為告訴之人知悉犯人之時起，於六個月內為之
      ，刑事訴訟法第二百三十七條第一項定有明文。本件自訴人之自訴是否已逾六
      個月之告訴期間，核依上開法條規定，自應詳加查核自訴人究係何時知悉被告
      姓名。
（二）查自訴人固於購買時即已知悉思力公司之名稱及董孝華，並有自訴人所提出之
      出貨單在卷（見原審卷第三頁），惟該出貨單上僅載「思力國際股份有限公司
      」以及董孝華之姓名；又自訴人於原審準備程序時所提出相同之桶裝精油，其
      上亦僅載有進口公司為思力公司，地址為台北市○○路二二○號Ｂ１等文字，
      二者均未記載有關該公司負責人之姓名，衡諸一般社會通念，縱認自訴人於購
      買精油之日即已知悉思力公司之名稱及地址之事實，亦不得遽以推定自訴人欲
      知悉被告之姓名無任何之困難。況且自訴人於原審業陳稱其係於九十一年九月
      二十四日受傷後即住院治療，並於同年十一月二十日始由董孝華處得知思力公
      司之負責人即被告姓名等資料，自訴人並向原審法院聲請傳訊證人董孝華，以
      資佐證，原審就此重要證據竟未詳為調查，遽認自訴人並無不能提出告訴或自
      訴之情事，然而自訴人竟遲至九十二年四月十七日 (原審誤裁為九十一年四月
      十七日應予更正)始提起本件刑事自訴，顯已逾六個月之告訴期間，而為自訴
      不受理之判決，似嫌速斷。自訴人之上訴意旨執以指摘原判決不當，為有理由
      ，爰由本院不經言詞辯論，逕將原判決撤銷發回原法院，另為適法之處理。
據上論結，應依刑事訴訟法第三百六十九條第一項但書、第三百七十二條，判決如主
文。
中　　　華　　　民　　　國　　九十三　　年　　　一　　　月　　　二　　　日
                               臺灣高等法院刑事第三庭
                                    審判長法  官   張  連  財
                                          法  官   張  傳  栗
                                          法  官   黃  金  富
右正本證明與原本無異。
不得上訴。
                                          書記官   江  采  廷
中　　　華　　　民　　　國　　九十三　　年　　　一　　　月　　　五　　　日
